臺灣基隆地方法院刑事裁定　　　　　　　100年度秩抗字第1號
抗　告　人
即被移送人　梁峻瑞
上列抗告人即被移送人因違反社會秩序維護法案件，不服本院基
隆簡易庭100 年度基秩字第32號中華民國100 年5 月26日所為之
裁定（移送案號：基隆市警察局100 年5 月9 日基警分一秩字第
1000104213號），提起抗告，本院裁定如下：
    主  文
抗告駁回。
    理  由
一、原裁定意旨略以：抗告人即被移送人梁峻瑞於民國100 年4
    月23日晚間10時25分左右，在基隆市○○區○○路與忠二路
    之交會路口，無正當理由攜帶具有殺傷力之器械，爰依社會
    秩序維護法第63條第1 項第1 款規定裁處抗告人罰鍰新臺幣
    10,000元，並依同法第22條第3 項規定，沒入抗告人所有之
    開山刀３把及其他刀械１把等語。
二、抗告意旨略以：上揭刀械原係放置在抗告人母親住所，因抗
    告人母親反對，抗告人方於旨揭時、地，自母親住所取出上
    揭刀械而擬攜往抗告人父親住處另為放置；更何況，抗告人
    持有刀械之行為，亦經檢察官為不起訴處分確定，由此可見
    ，抗告人持有刀械尚非犯罪。從而，抗告人對旨揭裁罰自難
    甘服，爰於法定期間提起抗告，求為撤銷原裁定而另為不罰
    之諭知云云。
三、按無正當理由攜帶具有殺傷力之器械、化學製劑或其他危險
    物品者，處三日以下拘留或新臺幣三萬元以下罰鍰。又供違
    反本法行為所用之物，以行為人所有者為限，得沒入之。但
    沒入，應符合比例原則。社會秩序維護法第63條第1 項第1
    款及第22條第3 項分別定有明文。
四、經查：抗告人所有之開山刀３把及其他刀械１把，俱屬單面
    開鋒之銳利工具，此悉經本院職權向查獲機關確認無訛，並
    有本院公務電話紀錄1 紙存卷為憑；是倘持以攻擊人體，當
    亦足可威脅、危害他人之生命、身體，而顯屬具有殺傷力之
    器械，此首為吾人日常生活經驗所足可體驗。其次，抗告人
    於100 年4 月23日晚間10時25分左右，騎乘599-GFH 號重型
    機車，攜同上揭開山刀３把、其他刀械１把（按：開山刀３
    把係置於該機車腳踏墊上；至其他刀械１把則經置於機車置
    物箱內），途經基隆市○○路與忠二路之交會路口而為警當
    場查獲等情，亦據抗告人於警詢中自白無訛，且有基隆市警
    察局第一分局警員職務報告、搜索扣押筆錄暨扣押物品目錄
    表各1 份、現場蒐證照片（影本）3 張、開山刀照片（影本
    ）3 張、其他刀械照片（影本）1 張在卷暨上揭開山刀３把
    、其他刀械１把扣案足佐。據此，抗告人無正當理由攜帶具
    有殺傷力之器械之違序行為，當亦堪可認定而無可疑。至抗
    告人雖稱其持有刀械之行為，業經檢察官為不起訴處分確定
    云云，然扣案器械（開山刀３把、其他刀械１把）既可威脅
    、危害他人生命、身體而有殺傷力，就令其核「非」槍砲彈
    藥刀械管制條例所明定之管制刀械，抗告人無正當理由攜帶
    具有殺傷力之上揭器械之所為，仍已合致社會秩序維護法第
    63條第1 項第1 款之構成要件而應依法裁罰，是抗告人徒憑
    上揭檢察官之不起訴處分而稱本件應予免罰云云，已屬誤會
    而非的論；更何況，細繹上開檢察官不起訴處分書之所載，
    其間經檢察官認定核「非」槍砲彈藥刀械管制條例所明定之
    管制刀械者，亦係與「原審據以裁罰之客體（開山刀３把、
    其他刀械１把）」迥不相牟之「武士刀１把」，是抗告人憑
    恃前揭不起訴處分書而論稱本件應予免罰云云，本院尤不知
    其間關聯何在！
五、原裁定以被移送人「無正當理由攜帶具有殺傷力之器械（即
    扣案之開山刀３把、其他刀械１把）」之違序行為事證明確
    ，進而適用社會秩序維護法第63條第1 項第1 款規定裁處抗
    告人罰鍰10,000元，並依同法第22條第3 項規定，沒入抗告
    人所有之開山刀３把及其他刀械１把，除其事實理由及證據
    欄一(3)所載「……武士刀1 把……」顯屬贅餘而為誤繕並應
    刪除，暨應補充「扣案之武士刀1 把，既未開鋒而無殺傷力
    之可言，則抗告人攜帶扣案武士刀之行為，自與社會秩序維
    護法第63條第1 項第1 款之處罰條件不符；惟此部分尚與抗
    告人無正當理由攜帶扣案開山刀３把及其他刀械１把之違序
    行為無從分割，爰不就此另為免罰之諭知」以外，核其認事
    用法尚無違誤，裁罰亦堪稱妥適；抗告意旨徒憑前詞聲稱本
    件應予免罰而提起本件抗告，核無理由，應予駁回。
六、據上論斷，應依社會秩序維護法第58條、第92條，刑事訴訟
    法第455 條之1 第5 項、第412 條，裁定如主文。
中    華    民    國   100    年    6     月    30    日
                  刑事第五庭審判長法  官  齊  潔
                                  法  官  蔡和憲
                                  法  官  王慧惠
以上為正本係照原本作成。
本件裁定不得抗告。
中    華    民    國   100    年    6     月    30    日
                                  書記官  王一芳